【裁判字號】    96,訴,3344
【裁判日期】    971212
【裁判案由】    履行契約
【裁判全文】
臺灣臺中地方法院民事判決              96年度訴字第3344號
原      告  祥璟科技股份有限公司
法定代理人  丁○○
訴訟代理人  丙○○
訴訟代理人  甲○○
被      告  經準企業有限公司
法定代理人  乙○○
訴訟代理人  王有民律師
複代理人    陳瑾瑜律師
複代理人    洪主雯律師
上列當事人間請求履行契約事件，本院於民國97年11月24日言詞
辯論終結，判決如下：
    主      文
被告應給付原告新臺幣貳拾參萬貳仟參佰參拾貳元，及自民國96
年12月26日起至清償日止按週年利率百分之五計算之利息。
原告其餘之訴駁回。
訴訟費用由被告負擔百分之二十一，餘由原告負擔。
本判決第一項及命被告負擔訴訟費用部分，於原告以新臺幣捌萬
元為被告供擔保後，得假執行。但被告以新臺幣貳拾參萬貳仟參
佰參拾貳元為原告預供擔保，得免為假執行。
原告其餘假執行之聲請駁回。
    事實及理由
壹、兩造爭執要旨：
  一原告主張：
    (一)兩造於民國94年2月18日簽訂「廢顯定影液清理合作契約
      書備忘錄(一)」（以下稱備忘錄(一)），為雙方規範及合作時
      之條件並共同遵守。簽約後，兩造於同年2月21日與訴外
      人亨翰貿易股份有限公司（以下稱亨翰公司）共同簽立「
      有害事業廢棄物委託清理契約書」（以下稱清理契約書(一)
      ），另於95年2月22日再簽訂「有害事業廢棄物委託清理
      契約書」（以下稱清理契約書(二)）及「有害事業廢棄物清
      理契約書備忘錄」（以下稱備忘錄(二)）。
    (二)依清理契約書(一)約定，由原告負責運送貯存容器至亨翰公
      司所屬各往來據點之柯尼卡照相沖印專門店（以下稱沖印
      專門店）及清運所產生之廢顯定影液（以下稱廢液），交
      付被告處理。三方於簽訂合約前，由亨翰公司先提出必須
      清運之專門店及數量（全省專門店地點、數量及清運次數
      ），原告負責全部清運工作，並交由被告處理，並由亨翰
      公司支付清理費用。原告依亨翰公司所提供之客戶數量地
      點及清運次數，估計出每季（三個月）清運成本至少需新
      臺幣（下同）100萬元（未稅）始能清運，否則執行清運
      即會虧本而不願簽訂合約。被告為取得占有處理有害事業
      廢棄物市場之先機，及基於處理該有害事業廢棄物可獲取
      稀有高價「銀」金屬之利益，遂同意就亨翰公司每季所支
      付之清理費用全部支付原告為清運費用，並就每季亨翰公
      司支付原告之金額不足100萬元（未稅）部分，由被告負
      責彌補原告至100萬元，因此兩造簽訂備忘錄以約定日後
      與亨翰公司簽約後之執行方式。
    (三)被告預計於94年3月初即可取得合法執照，故於兩造與亨
      翰公司訂立清理契約書(一)時，約定於94年3月1日開始執行
      處理廢液之工作。惟被告卻無法如期取得合法處理執照，
      遲至同年5月30日始取得處理許可執照，因此原告乃依清
      理契約書(一)第八條第四項將廢液運送至榮民工程股份有限
      公司先行執行清運工作，以取得亨翰公司同意並維持合約
      運作，待被告取得執照後，始依約執行對亨翰公司之合約
      內容。被告對其無法於94年3月取得處理執照，因違反兩
      造與亨翰公司所簽訂清理契約書(一)之約定，三方乃於94年
      6月22日在亨翰公司開會，決定下一年度續約時，被告需
      免費清理一個月廢棄物，以補償亨翰公司因被告違約所產
      生之損失，期間所產生之清理費用，亦由被告全額支付予
      原告。
    (四)原告依約將亨翰公司所提供之客戶資料，分為中區及其他
      區域，中區有228家，其他區域有381家，中區價格為每家
      3000元/年（未稅），其他區為每家5000元/年（未稅），
      所以將總額分為四季向亨翰公司請款，如每月或每季家數
      有所變動，所增加或減少之家數，於第四季請款時，再加
      以增減核算實際家數費用差異。原告依約分別於94年4月
      20日、同年7月1日、同年10月6日請款，每次款項為647,2
      50元（未稅），不足100萬部分，依兩造先行於94年2月18
      日簽訂之備忘錄(一)同時向被告請款，款項為352,750（未
      稅），含稅金額為370,388元；第四季之款項經原告與亨
      翰公司核算客戶數後，由原告向亨翰公司請領清理費用為
      524,875（未稅），不足100萬元之餘額為475,125元（未
      稅）。因被告表示其資金周轉不足，故原告以原先之請款
      額於95年1月25日向被告請款352,750元（未稅），含稅金
      額為370,388元，不足100萬部分為122,375元（未稅、未
      開立發票），因此原告向被告總共請款1,411,000元（未
      稅），含第四季請款不足100萬元之部分122,375元，被告
      應支付原告共1,533,375元，含稅金額應為1,610,043.75
      元。
    (五)兩造為維持業務運作，與亨翰公司於95年2月22日在亨翰
      公司處簽訂清理契約書(二)及備忘錄(二)，契約中除約定費用
      之調整外，依三方於94年6月22日之會議結論，因被告先
      前違反清理契約書(一)之約定，因此合約需延長一個月以補
      償亨翰公司，延長一個月之清除成本由被告支付予原告，
      其清除成本由原告提出經被告同意為235,988元（含稅）
      ，備忘錄(二)中並要求被告開立95年3月10日期票支付此款
      ，但被告以期票短時間內無法開立以商業本票代替，並於
      合約及其備忘錄中影印黏貼為憑。
    (六)兩造所製作與亨翰公司專門店之合約書費用，亦由原告先
      行支付，費用為5,250元（含稅），亦於94年4月20日開立
      發票向被告請款，被告仍未支付。
    (七)被告對於合約中所應支付之款項遲未給付，經原告催促後
      ，於94年7月20日被告利用匯款方式先行支付現金15萬元
      之後即不再匯款。原告於94年11月15日發函被告，要求依
      94年2月18日簽訂之備忘錄(一)第四條所應支付款項，並對
      於被告延遲未付之款項以年利率6.25%計算，並於函文中
      加以載明。被告以94年11月25日函要求原告提供相關資料
      ，原告於94年11月29日以郵件傳送94年7、8、9、10四個
      月之資料與被告，而被告於95年1月9日回覆以資金調度不
      易等原因無法支付款項，並以95年2月25日為限告知如何
      給付此款項。
    (八)原告於95年1月23日去函請被告，於同年月25日前依所發
      函文告知如何支付此款，而被告竟置之不理。原告直到95
      年4月底均無收到被告所支付之款項，因此原告於95年5月
      12日發函要求被告支付備忘錄(一)及備忘錄(二)兩筆款項，被
      告於95年5月29日、95年9月18日、95年10月3日及96年1月
      31日、96年3月30日、96年5月4日，經原告催促下支付共
      20萬元（未稅），剩餘款項被告均以沒錢作為無法還款之
      理由或置之不理，被告給付款項共計350,000元。
    (九)兩造於93年12月所簽訂廢顯定影液清理合作契約書備忘錄
      ，契約書中明訂進廠處理費用，因被告均未依約支付原告
      款項，故原告將依約需給付給被告之處理費用自94年12月
      至96年11月底共為392,281元（含稅），將以扣抵被告所
      欠原告之費用。
    (十)被告自94年4月至96年11月30日止共欠原告1,845,165元，
      扣除被告業已支付與原告應給付被告之處理費用742,281
      元，被告尚欠原告1,102,884元。為此，提起本件訴訟，
      並聲明：1.被告應給付原告1,102,884元，及自起訴狀繕
      本送達被告之翌日（即96年12月26日）起至清償日止按週
      年利率百分之五計算之利息；2.訴訟費用由被告負擔；3.
      願供擔保，請准宣告假執行。
    (十一)對被告抗辯之陳述：
      1.被告辯稱備忘錄(一)第三條「粗估」400元萬/年，係指原
        告所清運廢液噸數無法確定，若原告清運費用超過每季
        100萬元時，則以超出金額作為該季之清運費，若不足
        100萬元時，被告則應補足至100萬元。至於第四條所訂
        執行兩季後由甲乙雙方檢討執行成效，於執行兩季後，
        兩造對清運成本400元萬/年皆未表示有意見，亦即同意
        以400元萬/年作為清運費用。且清運量不足，應由被告
        與亨翰公司解決，清運量增加始有執行檢討之必要。
      2.原告僅係清運被告與亨翰公司所簽訂處理之廢液，被告
        與亨翰公司簽訂契約時，就亨翰公司所產生之廢液數量
        應有所認知，不能以被告評估數量有誤，作為拒絕支付
        清運費用之理由。
      3.原告於此專案中每月之成本約為333,000元，每季成本
        約100萬元，與被告應付原告之清運費接近，其利潤十
        分微薄，並非如被告所稱之暴利。
      4.原告受託清運之數量係自94年3月1日起至95年2月28日
        止，在此期間之數量均應包括在內，故全部之數量應為
        374,020公斤。而被告所提清運數量325,890公斤，僅計
        算94年6月至95年2月之數量，被告所辯，係有錯誤。
      5.原告清運廢液係定時定期清運，清運數量之多寡，並不
        影響原本之清運成本。且原告為節省時間、人力及增進
        效率，通常將其他車輛清運之廢液集中於一部車輛後，
        再由該車統一運送至處理廠，僅以集中後之進廠車輛次
        數及桶數計算原告使用車輛及人員之成本，與事實不符
        。再者，被告就原告之清運成本計算，未如規劃書第四
        點方式計算，而被告以95年度自行清運成本換算原告94
        年之成本，因清理區域不同，計算基礎應有不同，被告
        以此計算原告之清運成本，係有錯誤。
  二被告抗辯：
    (一)兩造對於清運費用之計算，係粗估為400元萬/年，並非確
      定為400萬元/年，故實際清運費用為何，尚應由兩造依備
      忘錄(一)第四條約定，共同檢討清運成本後決定：
      1.依備忘錄(一)第三條及第四條約定，可知兩造對於清運費
        用之計算，係以每年400萬元為粗估費用，並非確定費
        用，此由爭備忘錄(一)第四條特別加註約定「於執行兩季
        後由甲乙雙方檢討執行成效，對於清運實際成本由此檢
        討中可評估而知。」即可證悉。至於執行兩季之起算時
        點，應依合約生效日開始計算。
      2.上開粗估費用400萬元，係依照原告於93年9、10月間自
        行提出之廢顯定影液清理規劃書（以下稱清理規劃書）
        所計算之數量及成本而來。經查，該清理規劃書第二條
        第三項第四點指出「處理量依計算約為560噸」，並以
        此560噸清運數量作為第三條清除規劃、第四條清除及
        處理費用分析及第五條清理費用請款及超量計算方式之
        依據，並在第七條結論中明白敘明本專案為「試行合作
        清理計畫，初期實行時因屬於試驗階段，對於成本控制
        與整合均屬不確定性」，足證兩造確實有依備忘錄(一)第
        四條規定，於執行兩季後雙方有檢討執行成效之必要。
        而原告亦因以粗估之每年560噸為計算基礎，始得出每
        年400萬元之清運費用。換言之，該數量及金額僅係一
        粗估值，至於實際清運費用，依約自應由兩造於執行兩
        季後共同檢討始能確定。因此，被告於執行兩季後，遂
        依約於94年11月25日以經準管字第094112501號函請原
        告提出兩季執行之總量，以便計算實際所需之執行費用
        ，然原告卻以需時間整理資料討論為由，延宕至今仍未
        提出。
    (二)原告94年度實際運送數量，根本未達當初所約定之數量，
      原告自無再向被告請求不足100萬元部分款項之餘地：
      1.原告於94年間（即94年3月份至95年2月份）實際清運之
        數量，扣除原告清運非亨翰公司之清運量，計算後僅為
        255.2噸（且係以滿桶20公升作為計算標準，實際噸數
        應低於此數字），距離當初估算予被告之數量560噸，
        明顯不成比例。
      2.被告於95年間自行清運南部廢液，計算出每噸廢液成本
        不過3000多元，依此標準計算原告於94年間實際清運數
        量300噸，原告94年度清運成本約100多萬元，依衡平原
        則，不能容許原告請求高於四倍之暴利。
      3.原告在清運過程中，均以一台車、一個工作人員進行廢
        液之清運，且同一趟車次中原告可同時清運好幾家公司
        ，且平均每一車次即可回收40至50桶，並非每一家店均
        需清運一個車次。再者，原告係一負責廢棄物之公司，
        其公司所屬車輛及相關人員之配置，均為原告原本即有
        之配置，並非因與被告合作後始增加之設備，自無任由
        原告將所有車輛、人員之費用均計算在內之理。是以原
        告於97年2月27日所提之「柯尼卡專案營業成本預估」
        ，其內容並非真正。
      4.原告於94年清運全部廠商之車次，最多僅為266車次，
        尚包括運送其他非亨翰公司廠商之車次，益證原告運送
        亨翰公司廢液之車次應低於266車次。依車次計算其達
        成率，原告亦絕對少於清理規劃書上所約定每年467車
        次之56%。且原告所提出之柯尼卡專案營業成本預估與
        規劃書相互比對後，關於車輛部分成本預估有浮報情形
        ，其他關於人員、交通費、租金、稅捐及其他費用部分
        ，均有不實。
      5.綜上，無論依「清運車輛」、「清運人員」、「清運數
        量」或「清運車次」，原告之達成率均未達到每年560
        噸、467車次，並估算出400萬元之清運標準。原告之達
        成率少於45%（依清運量計算）或56%（依清運車次計算
        ），故其清運費用至多為180萬元至224萬元（400萬×
        45%=180萬、400萬×56%=224萬），然原告向被告請求
        之金額已達2,589,958元，顯已超過依上開標準所計算
        之費用。
    (三)並聲明：1.原告之訴駁回；2.訴訟費用由原告負擔。3.如
      受不利判決，願供擔保請准宣告免為假執行。
貳、本件經整理爭點結果如下：
  一不爭執事項：（本院採為判決之基礎）
    (一)原告於93年12月間，依訴外人亨翰公司所提供廢液560噸
      之清運數量製作「廢顯定影液清理規劃書」（內容詳參該
      清理規劃書）。
    (二)兩造就亨翰公司以外之廠商所生廢顯定影液之清理工作，
      於93年12月間簽訂「廢顯定影液清理合作契約書」，內容
      為：「祥璟科技股份有限公司（以下簡稱甲方）為甲級清
      除機構與經準企業有限公司（以下簡稱乙方）為甲級清理
      機構，茲對廢顯定影液（以下簡稱廢液）清除處理合作及
      策略聯盟相關事宜，雙方同意訂定以下條款，以茲共同遵
      守：第一條：甲乙雙方對廢液的清理，同意在共存共榮的
      基礎理念下，共組團隊一起對外來開發及接洽市場，由甲
      方負責清除乙方負責處理。第二條：中部市場（台中縣市
      、南投縣、彰化縣）由甲方為主，乙方為輔，其餘市場由
      乙方主導，甲方為輔來負責業務開拓及建立相關清理事宜
      。第三條：付款方式(1)費用支付：廢液處理單價，經議訂
      以公斤計價，中部地區處理費用為6元/kg（含稅），其餘
      區域為5元/kg（含稅），但若市場行情在清理費用低於13
      元/kg（含稅）以下，則乙方應向下調整處理費用，對於
      非中部區域市場之處理費用，應考慮路程給予合理調整。
      (2)支付方式：……第八條：本契約有效期間自中華民國九
      十三年十二月一日起至中華民國九十八年十二月三十一日
      止。若有異議，於契約期滿三十日前告知，若無異議則契
      約自動延長一年。」
    (三)兩造依前開「廢顯定影液清理規劃書」，於94年2月18日
      簽訂「廢顯定影液清理合作契約書備忘錄(一)」（即前述備
      忘錄(一)），內容為：「茲對祥璟科技股份有限公司（以下
      簡稱甲方）與經準企業有限公司（以下簡稱乙方）所簽訂
      之廢顯定影液清理合作契約書（以下簡稱契約書），針對
      亨翰貿易股份有限公司（以下簡稱丙方）所往來之柯尼卡
      照相沖印專門店與甲方雙方所簽訂之廢顯定影液委託清理
      契約書（以下簡稱專門店契約書）之相關事宜，甲乙雙方
      同意另立此備忘錄以茲共同遵守，備忘錄條文如下：第一
      條：甲、乙雙方同意將此專門店契約書當作一專案來處理
      ，其收費方式與原契約書中第三條之付款方式不同，在此
      備忘錄中另定。第二條：……第三條：專門店契約書之費
      用收取由甲方負責收取，並支付於此專案之清運成本支出
      。此專案之清運費用粗估為400萬元/年（未稅），每季為
      100萬元（未稅），當甲方依專門店契約書每季向丙方請
      款時，不足100萬元（未稅）部分同時由甲方向乙方請款
      ，其支付方式為發票開立之當月月底期票。第四條：本專
      門店契約書於執行兩季後由甲、乙雙方檢討執行成效，對
      於清運實際成本由此檢討中可評估得知。第五條：乙方因
      有回收銀的販賣補貼，所以甲、乙雙方對於此專案應以不
      讓甲方虧損為原則，若甲方有虧損，則以此專案獲利補足
      甲方之虧損。第六條：此專案扣除所有甲、乙雙方成本後
      之獲利，由甲、乙雙方依協調後以平分方式來分配獲利。
      第七條：乙方應於此專案執行前取得環保機關核可之執照
      ，否則當專案計畫執行時乙方不能配合，導致甲方需更換
      處理廠處理所需之處理費用及清除費用增加部分，乙方需
      負責支付。第八條：專案之其他執行細節，若於此備忘錄
      未提及部分，將隨時由甲乙雙方研議後增列，並共同遵守
      之，其他事項均以原契約書之規範為依據。」
    (四)兩造與訴外人亨翰公司於94年2月21日簽訂「有害事業廢
      棄物委託清理契約書（C-0107廢顯影液；C -0108廢定影
      液）」（即前述清理契約書(一)），其前言為「立契約書人
      亨翰貿易股份有限公司（以下簡稱甲方），祥璟科技股份
      有限公司（以下簡稱乙方）為甲級清除機構，經準企業有
      限公司（以下簡稱丙方）為甲級清理機構，茲為甲方所往
      來之柯尼卡照相沖印專門店（如附件一，即《廢液回收統
      計表》）所產生之廢顯定影液（含廢漂白液及廢安定液」
      （以下簡稱廢液）委託清理事宜，經三方同意簽訂本契約
      ，條款如下，以茲共同遵守」，第五條約定：「1.收集頻
      率：以每季清運一次為原則，量大者為二個月一次，澎湖
      地區以半年一次為準。參照甲方所提供本合約（附件一）
      所列。2.收集點：參照甲方所提供本合約（附件一）所列
      各專門店家地址。」第六條約定：「收費方式：(1)中區（
      新竹、苗栗、台中縣市、彰化、南投、雲林、嘉義）：30
      00元/年。(2)其他地區（中區除外之區域）：5000元/年。
      ……」第十一條約定：「本契約之委託期限自中華民國94
      年2月21日起至95年2月28日為止。」
    (五)三方又於95年2月22日再行簽訂「有害事業廢棄物委託清
      理契約書（C-0107廢顯影液；C-0108廢定影液）」（即前
      述清理契約書(二)），其第五條約定：「1.收集頻率：以三
      至四個月清運一次為原則，量大者為二個月一次，澎湖地
      區以半年一次為準。參照甲方所提供本合約（附件一）所
      列。2.收集點：參照甲方所提供本合約（附件一）所列各
      專門店家地址。」第六條約定：「收費方式：(1)台灣省不
      分縣市區域：每家1800元/年。(2)澎湖地區：每趟25,000
      元。……」第十一條約定：「本契約之委託期限自中華民
      國95年3月1日起至97年3月31日為止。」另同時簽訂「有
      害事業廢棄物委託清理契約書備忘錄」（即前述備忘錄(二)
      ），其內容為：「立備忘錄人亨翰貿易股份有限公司（以
      下簡稱甲方）、祥璟科技股份有限公司（以下簡稱乙方）
      及經準企業有限公司（以下簡稱丙方），茲對丙方因處理
      許可執照延期取得違反合約相關事宜，經三方同意於九十
      五年所簽訂之「有害事業廢棄物委託清理契約書」（以下
      簡稱契約書）中另立此備忘錄，以茲共同遵守，備忘錄條
      文如下：第一條：甲、乙、丙三方於九十四年所簽訂之契
      約書，約定從九十四年三月開始執行清理工作，但丙方卻
      遲至九十四年五月三十一日才取得處理許可執照執行契約
      工作；雖由於乙方已執行契約工作以維持合約延續，但丙
      方之行為已違反三方所簽訂之契約，無法依約如期履行契
      約行為。第二條：對於丙方之違約行為，三方於九十四年
      六月二十二日下午四點於甲方之會議室開會決議『九十四
      年之合約將延長一個月，增加一個月所產生之所有費用由
      丙方支付』，也就是九十四年所簽訂之契約書期限將延至
      九十五年三月底，以補償甲、乙方因丙方行為所受的損失
      。第三條：丙方將支付原先依契約書中規定甲方所需付給
      乙方之費用235,988元/月（含稅價）給乙方，以補償乙方
      所需另行清理一個月之費用；另若此支付之費用不足以支
      付乙方之清除及行政費用，由乙方另行依乙、丙雙方之契
      約約定向丙方請款，與甲方無關。第四條：丙方對於因執
      照的延遲取得所需支付的補償費用，丙方應於二方簽訂九
      十五年契約書時，開立九十五年三月十日期票支付此款（
      235,988元），於簽約時交於乙方。第五條：九十五年度
      之契約期限則由九十五年三月份起至九十六年三月底止。
      」
    (六)被告於94年7月20日匯款15萬元給原告、於96年5月29日匯
      款3萬元給原告、95年9月18日付現4萬元給原告、95年10
      月3日付現2萬元給原告、96年1月3日匯款3萬元給原告、9
      6年3月30日匯款4萬元給原告、96年5月4日匯款4萬元給原
      告，合計共350,000元。
    (七)被告依兩造於93年12月間簽訂之「廢顯定影液清理合作契
      約書」，於94年7月至96年11月為原告處理亨翰公司以外
      之廠商所生廢顯定影液之清理工作，其處理費用共計392,
      281元，原告尚未給付予被告。
    (八)被告應給付原告印製合約書費用（含稅）5,250元。
  二爭執之事項：
    原告依兩造於94年2月18日簽訂之備忘錄(一)第三條約定，向
    被告請求支付94年3月至95年2月前三季每季清運費用370,
    388元（含稅）及第四季清運費用492,763元（其中370,388
    元含稅、122,375元不含稅），有無理由？
參、得心證之理由：
  一原告依兩造於94年2月18日簽訂之備忘錄(一)第三條約定，向
    被告請求支付94年3月至95年2月前三季每季清運費用370,
    388元（含稅）及第四季清運費用492,763元（其中370,388
    元含稅、122,375元不含稅），有無理由？說明如下：
    (一)系爭備忘錄(一)第三條約定：「專門店契約書之費用收取由
      甲方（指原告，下同）負責收取，並支付於此專案之清運
      成本支出。此專案之清運費用粗估為400萬元/年（未稅）
      ，每季為100萬元（未稅），當甲方依專門店契約書每季
      向丙方（指亨翰公司）請款時，不足100萬元（未稅）部
      分同時由甲方向乙方（指被告，下同）請款，其支付方式
      為發票開立之當月月底期票。」第四條約定：「本專門店
      契約書於執行兩季後由甲、乙雙方檢討執行成效，對於清
      運實際成本由此檢討中可評估得知。」第五條約定：「乙
      方因有回收銀的販賣補貼，所以甲、乙雙方對於此專案應
      以不讓甲方虧損為原則，若甲方有虧損，則以此專案獲利
      補足甲方之虧損。」第六條約定：「此專案扣除所有甲、
      乙雙方成本後之獲利，由甲、乙雙方依協調後以平分方式
      來分配獲利。」（不爭執事項(三)參照）。準此綜合觀之，
      可得以下結論：
      1.兩造合作之該專案，係由原告負責至亨翰公司往來之沖
        印專門店收取廢液，再交由被告處理。即原告負責廢液
        之清運，被告負責廢液之處理。
      2.兩造合作之該專案，其收入來源為亨翰公司支付之清運
        費用及被告處理廢液回收銀金屬之販賣所得。
      3.該專案之清運費用粗估為每年400萬元，每季為100萬元
        （未稅）。由原告於每季向亨翰公司請款，亨翰公司給
        付清運費用後尚不足100萬元部分，應由被告補足。而
        被告之資金來源，則為其回收銀之販賣收入。
      4.該專案於執行兩季後，由兩造檢討執行成效，對於實際
        清運成本由此檢討中可評估得知。
      5.被告於該專案因有回收銀之販賣補貼，故兩造約定應以
        不讓原告虧損為原則，若原告有虧損，則以該專案獲利
        補足原告之虧損。
      6.該專案扣除所有兩造雙方成本後之獲利，由兩造協調後
        ，以平分方式分配獲利。
    (二)原告於93年12月間，依亨翰公司所提供廢液560噸之清運
      數量製作「廢顯定影液清理規劃書」，估算出該專案之清
      運費用粗估每年為400萬元。茲摘錄清理規劃書相關內容
      如下：
      1.以永準公司所提供之收取一次費用而以永準公司之核定
        量處理（一年500噸），所得之費用及處理量預估如下
        ：(1)中區每家收取清理費3000元/年，其他區域收取500
        0元/年，以700家計算，按照比例得知總收入為3,066,0
        00元。(2)以噸數計算，依永準公司統計約700家，每家
        一季平均約10桶20公升裝之廢液，每季收取一次，一年
        至少收集四次，所以一年有28,000桶之廢液，約560噸
        。(3)考慮到廢顯定影影液之含銀回收價值，每公升約為
        3元，所以每年處理廢顯定影液銀回收之收入以560噸計
        ，約為1,680,000元。(4)所以清理廢顯定影液總收入約
        為4,746,000元，而處理量依計算則為560噸。（清理規
        劃書二、永準公司（Konica）資料分析及要求之3.之一
        ～四參照）
      2.清除車輛之清運量：…以每趙車次均能滿載的假設前提
        下，每年560噸的廢顯定影液（約644公噸），以3.5噸
        的車輛清除至少需467車次/年，才能清完。（清理規劃
        書三、清除規劃之3.參照）
      3.清除費用部分，包括人事費用、人員保險、車輛保險、
        維修保養費用、折舊、行政、燃料費用、回數票等，每
        月總計33萬元。每月清運量：53.67公噸（644公噸/年
        ÷12月/年），則每公斤清運成本：33萬/53.67公噸=6.
        15元/公斤，6.15×1.15=7.07（元/公升）。處理費用
        ：1元/公斤，所以清理費用成本為8.07元/公升。（清
        理規劃書四、清除及處理費用分析參照）
    (三)兩造於備忘錄(一)雖約定該專案於執行兩季後，由兩造檢討
      執行成效，以評估清運實際成本。惟兩造迨至清運契約書
      (一)之期間屆滿（即95年2月28日），仍未依上開約定檢討
      執行成效，此為兩造所不爭執。兩造雖未依約定於該專案
      執行兩季後檢討執行成效以評估清運實際成本，惟參諸清
      理規劃書結論所言：「本專案計畫是由永準公司、祥璟公
      司與經準公司對於永準公司所屬體系之Konica照相沖印店
      之廢顯定影液之清理，做一試行合作清理計畫之規劃。初
      期實行時因屬於試驗階段，對於成本控制與整合均屬不確
      定性，本著合作共存共榮的精神，將此計畫執行」等語，
      並審酌兩造於清運契約書(一)屆滿結算時仍對清運實際成本
      有所爭執，則本諸契約誠信原則及該專案共存共榮之精神
      ，仍應以清運契約書(一)執行一年之實際清運情形評估實際
      清運成本，資以確定被告應補貼原告清運費用之數額為適
      當。茲就該專案執行一年之相關情形分析如下：
      1.原規劃清運廢液數量為560噸（即644公噸），實際清運
        廢液數量約為325.23噸（即374.02公噸，此係以原告陳
        報數量為依據，因被告陳報數量並未包含94年3～5月份
        之清運數量），故實際清運廢液數量約為原規劃數量之
        58%（計算式：325.23÷560=0.58）。
      2.原規劃廢液回收銀收入約為1,680,000元（以560噸計算
        ），因實際清運數量僅原規劃數量之58%，故實際回收
        銀收入約為974,400元（計算式：1,680,000×58%=974,
        400）。
      3.原規劃清運收入為3,066,000元，廢液回收銀收入約為
        1,680,000元，總收入約為4,746,000元。而實際清運收
        入為2,466,625元（即亨翰公司給付之數額），廢液回
        收銀收入約為974,400元，總收入約為3,441,025元。從
        而該合作專案達成率約為72.5%（計算式：3,441,025÷
        4,746,000=0.725）
      4.原規劃清運收入為3,066,000元，實際清運收入為2,466
        ,625 元（即亨翰公司給付之數額），故清運達成率約
        為80%（計算式：2,466,625÷3,066,000=0.80）
    (四)該合作專案實際清運廢液數量約為原規劃數量之58%，此
      雖直接影響廢液回收銀之收入（即由原規劃收入約1,680,
      000元減少為約974,400元），進而影響該合作專案之達成
      率（僅約為72.5%）。惟就原告之清運成本而言，其主要
      計算基礎在於清運地點及趟數（即清運頻率），而非每一
      沖印專門店之可清運廢液數量。故於評估實際清算成本時
      ，不應以專案清運總數量為依據，誠屬灼然。又專案達成
      率雖可作為兩造合作獲利之判斷依據，但因專案達成率係
      計入廢液回收銀之收入為計算，故無法正確反映原告之實
      際清運成本，亦屬當然。而原規劃清運收入3,066,000元
      部分，既然是以清運地點（分中區及其他區域）預定之年
      費用（此已計入收集頻率及收集點，清理契約書第五條、
      第六條參照）為依據，則亨翰公司實際給付原告之清運費
      用（共2,466,625元），乃較足以反映原告之實際清運情
      形，而以此作為計算實際清運成本，自較屬合理有據。準
      此，本院認為原告之實際清運成本，應以原規劃成本每年
      400萬元乘以清運達成率80%為計算，其數額為每年320 萬
      元。茲因亨翰公司給付清運費用為2,466,625元，故被告
      應補貼原告清運費用733,375元（計算式：3,200,000-2,4
      66,625=733,375，不含稅）
    (五)綜上，原告依備忘錄(一)第三條約定，向被告請求支付94年
      3月至95年2月前三季每季清運費用370,388元（含稅）及
      第四季清運費用492,763元（其中370,388元含稅、122,37
      5元不含稅），尚非有據，其得請求被告支付之清運費用
      應為733,375元（不含稅）。
  二本件被告尚應給付原告印製合約書費用（含稅）5,250元（
    不爭執事項(八)參照）及違約金235,988元（不爭執事項(五)參
    照），加上應支付原告清運費用733,375元，合計共974,613
    元（計算式：5,250+235,988+733,375=974,613），扣除被
    告已給付350,000元（不爭執事項(六)參照）及原告需支付被
    告之進廠處理費392,281元（不爭執事項(七)參照）後，被告
    尚應給付原告232,332元（計算式：974,613-350,000-392,
    281= 232,332）。
  三綜上所述，原告請求被告給付232,332元，及自起訴狀繕本
    送達被告之翌日（即96年12月26日）起至清償日止按週年利
    率百分之五計算之遲延利息，為有理由，應予准許。其餘逾
    此部分之請求，為無理由，應予駁回。
  四本件原告勝訴部分（即本判決主文第一項及命被告負擔訴訟
    費用部分），為所命給付金額未逾五十萬元之判決，爰依職
    權宣告原告預供相當擔保金額後得假執行。而被告陳明願供
    擔保請准宣告免為假執行，經核尚無不合，爰酌定相當擔保
    金額准許之。至於原告敗訴部分，其假執行之聲請，因失所
    依附，應予駁回。
  五本件事證已臻明確，兩造其餘攻擊防禦方法，核與判決結果
    不生影響，爰不逐一論述。
  七本件訴訟費用，由兩造依勝敗比例分擔。
肆、訴訟費用負擔、宣告假執行及免為假執行之依據：民事訴訟
    法第79條、第389條第1項第5款、第392條第1項、第2項。
中    華    民    國    97    年    12    月    12    日
                  民事第三庭    法  官  游文科
正本係照原本作成。
如對本判決上訴，須於判決送達後20日內向本院提出上訴狀。
中    華    民    國    97    年    12    月    12    日
                                書記官


司法院資訊處製作；財團法人民間司法改革基金會備份。
